【裁判字號】    95,上易,436
【裁判日期】    950929
【裁判案由】    竊盜
【裁判全文】
臺灣高等法院臺南分院刑事判決         95年度上易字第436號
上  訴  人
即  被  告  甲○○
                    （現另案
上列上訴人即被告因竊盜案件，不服臺灣臺南地方法院95年度易
字第575號中華民國95年6月30日第一審判決（起訴案號：臺灣臺
南地方法院檢察署95年度偵緝字第502號），提起上訴，本院判
決如下：
    主  文
上訴駁回。
    事  實
一、甲○○前於民國（下同）九十二年間，因違反毒品危害防制
    條例案件，經原審以九十二年度訴字第七一一號判決應執行
    有期徒刑一年確定，甫於九十四年七月二十日執行完畢。詎
    猶不知悔改，其與戴良恩（已歿）基於意圖為自己不法所有
    之犯意聯絡，於九十四年十月二十日上午十時三十分許，由
    甲○○駕駛未懸掛車牌之車號五Ｍ—七一二七號自用小客車
    搭載戴良恩，在台南縣永康市○○○路三八五巷口時，見乙
    ○○所有之不鏽鋼水槽一個置於路旁活動車庫內，即推由戴
    良恩下車徒手竊取水槽，甲○○則留在車上把風，竊取得手
    後，戴良恩將水槽搬運至前開車輛後行李箱置放。嗣於同日
    上午十一時二十分許，在台南縣新化鎮菝里台二十線與潭
    頂路口為警查獲，並扣得前開水槽一個。
二、案經臺南縣警察局新化分局報告臺灣臺南地方法院檢察署檢
    察官偵查起訴。
    理  由
一、按被告以外之人於偵查中向檢察官所為之陳述，除顯有不可
    信之情況者外，得為證據；又被告以外之人於審判外之陳述
    ，雖不符前四條之規定，而經當事人於審判程序同意作為證
    據，法院審酌該言詞陳述或書面陳述作成時之情況，認為適
    當者，亦得為證據，刑事訴訟法第一百五十九條之一第二項
    、第一百五十九條之五第一項分別定有明文。查證人戴良恩
    於檢察官偵訊時所為之證述，業經具結，所為證述內容均與
    警詢供述內容相符，復未受到任何不正外力影響而有顯不可
    信之情況，另經公訴檢察官提出作為證據方法而為被告同意
    者，依前開法條規定，自得採為證據，合先敘明。
二、訊據上訴人即被告甲○○（下稱被告）固坦承有於上揭時、
    地駕車搭載戴良恩至案發現場，由戴良恩下車搬運水槽，其
    留於車上等情，惟矢口否認有何竊盜之犯行，並辯稱：其於
    九十四年十月二十日前一日，交付一千五百元予戴良恩欲購
    買中古水槽，查獲當日乃陪同戴良恩前往拿取水槽云云，
三、經查：
  (一)本件犯罪事實業據證人即被害人乙○○於警、偵訊、本院審
    理中指訴伊經以鉛線綁妥固定之不鏽鋼水槽失竊並經警截獲
    發還等情綦詳（本院95年9月27日審判筆錄第2~4頁），次經
    與被告共犯之證人戴良恩於偵查中具結證稱：「（警方移送
    你涉嫌與甲○○共同竊取乙○○所有之不鏽鋼水槽一個，有
    無此事）是甲○○要我幫他搬的，我幫他搬上車，他跟我說
    是要搬回家裡使用的」等語（見偵緝卷第51號卷第23頁）；
    「我搬的這一個不鏽鋼水槽是他（甲○○）要使用的」、「
    我以為沒有人要的，‧‧‧我與甲○○開車經過看到該不鏽
    鋼水槽的」、「我自己搬上車的，甲○○在車上」等語（見
    偵卷第49頁）。足見被告與戴良恩有行竊他人之物即上開水
    槽之犯意聯絡及行為分擔。共犯戴良恩所辯伊非行竊，以為
    沒有人要的云云，亦係脫罪卸責之詞，不足採信。
  (二)雖證人戴良恩於九十五年二月九日偵查中翻異其詞，然查證
    人改稱：「（甲○○何時、地交付你一千五百元）案發前一
    、二天的中午十二點多，在他家裡他拿給我的」、「（為什
    麼不將偷的不鏽鋼水槽給他）我有要給他，但他嫌那個不鏽
    鋼水槽太小」云云，顯與被告於九十五年四月十四日偵查中
    供述「（何時、地交付一千五百元給戴良恩）事發前一天早
    上九點多將近十點，在我的戶籍地（即臺南縣新化鎮竹仔腳
    五三號）交給他的」等語，以及於原審審理時供述：「（戴
    良恩去搬不鏽鋼水槽，有無讓你看）沒有，直接搬到車上」
    等語（見偵卷第55頁、偵緝卷第502號第32頁、原審卷第49
    頁）關於交付購買中古水槽價金之時間均不相符，足證證人
    事後推翻前開證述，應為迴護被告附和之詞，而以前次證述
    內容較為可採。
  (三)又被告於警詢時先辯稱水槽係要載往彰化家中使用云云（見
    警卷第5頁），於偵查中復改口陳稱欲載回左鎮新建鐵皮屋
    使用，因其患有愛滋病，打算在那邊住云云（見偵緝卷第50
    2號第32頁），惟據證人即被告母親陳黃金鳳於偵查中證稱
    ：「（台南縣左鎮鄉中正村中正一七八號鐵皮屋是何時興建
    ）九十四年間蓋，詳細時間我忘了，是我蓋的，因為我要居
    住」、「（甲○○曾否居住在該址）他住左鎮鄉只住一、二
    個月，然後他說他有愛滋病，要回去住新化竹子腳戶籍地，
    他說屋頂是會漏水，所以買一個水槽來遮雨」、「（你所居
    住的左鎮鄉戶籍地，是否有欠缺水槽）沒有，當初我請人搭
    蓋鐵皮屋時就已經有做水槽，是甲○○要回新化竹子腳戶籍
    地居住才欠水槽的」、「甲○○告訴我遭查獲的水槽是覆蓋
    在屋頂之用的」等語（見同上卷第53~54頁），另於警詢時
    亦供述：「（甲○○九十四年十月間有無與你同住或租屋居
    住何處）他因有病在身，自己說要租房子在外面住，我並不
    知道他住哪裡」等語（見同上卷第42頁），而被告亦供稱其
    母於鐵皮屋搭蓋好後，即搬回左鎮鐵皮屋居住，則證人對於
    左鎮鐵皮屋有無需要安裝水槽乙事，自應知悉，因此，足證
    被告辯稱其單獨居住在左鎮鐵皮屋中，需安裝水槽云云，顯
    與證人所述何處居住所需不相符合。
  (四)復查，經原審依職權向臺灣省自來水股份有限公司第六區管
    理處新市服務所函查被告所稱左鎮住處之自來水供應情形，
    該所函覆原審被告未向該所申請安裝自來水管線及水錶，而
    係陳黃金鳳即被告之母有於九十四年十二月二十九日，在上
    開左鎮鄉中正村178號，申設自來水管線，有該所九十五年
    六月二日以台水六新服字第０九五００００七二六０號函在
    卷可稽（見原審卷第33頁），足證前開左鎮鐵皮屋迄至九十
    四年十二月二十九日始供應自來水，則被告並無需在九十四
    年十月間購買水槽以安裝於左鎮鐵皮屋中。再參以被告於原
    審審理時自承：「（你何時搬到左鎮住）九十四年九月左右
    」、「（你未搬不鏽鋼水槽去時，你如何灌洗）我跟大馬路
    的雜貨店接水管來用。當時還沒有水電，也沒有水龍頭，我
    們要用水必須到前面雜貨店借。雜貨店離我家很遠」等語（
    見原審卷第48~49頁），益徵被告於左鎮鐵皮屋於九十四年
    十二月二十九日安裝自來水管線前，並無需安裝洗手水槽之
    必要，因此，被告前開抗辯係為安裝於左鎮鐵皮屋住處云云
    ，亦非實情，不可採信。
  (五)被告所陳係伊有向證人（即共犯）戴良恩買上開水槽云云，
    惟查買方購買水槽之前，理應就水槽之高度、大小、規格等
    情互為考量，以利於配合使用需求、習慣、水龍頭位置等安
    裝情況，然被告於原審審理時卻供述：並未詢問證人戴良恩
    關於水槽大小、規格等細節等語（見原審卷第49頁），衡之
    水槽並非細小物件，被告與戴良恩共同前往戴良恩所稱販賣
    中古水槽處即本件案發地點路邊，竟由證人戴良恩一人搬上
    車，未並同檢視物件瑕疵問題等情，均與一般社會交易習慣
    有違，是被告前開抗辯，均不可採。
  (六)綜上各情相互參照，尚有卷附之台南縣警察局新化分局扣押
    物品目錄表、贓物認領保管單、現場照片六幀在卷可資佐憑
    （見警卷第7、8、11~13頁），足證被告確與證人戴良恩共
    同竊取前開水槽，是以，被告前開所辯，均係事後卸責之詞
    ，不可採信，本件事證已臻明確，被告犯行洵堪認定，應予
    依法論科。
四、又按行為後法律有變更者，適用行為時之法律。修正後之刑
    法第2條第1項前段定有明文。查被告等行為時之易科罰金折
    算標準，係依修正前罰金罰鍰提高標準條例第2條前段規定
    辦理，就其原定刑法罰金數額提高為100倍折算1日，則本件
    被告3人行為時之易科罰金折算標準，應以銀元300元即新臺
    幣900元折算為1日。惟修正後施行之刑法第41條第1項前段
    則提高折算金額，規定：「犯最重本刑為五年以下有期徒刑
    以下之刑之罪，而受六個月以下有期徒刑或拘役之宣告者，
    得以新臺幣一千元、二千元或三千元折算一日，易科罰金。
    」是比較修正前後之易科罰金折算標準結果，修正前之舊法
    折算規定，較有利於被告，自應依修正後刑法第2條第1項前
    段，適用修正前即行為時之刑法第41條第1項前段規定，定
    其易科罰金之折算標準。又刑法有關累犯之規定亦經立法院
    修正，新刑法第47條第1項增加故意再犯之要件，始構成累
    犯。比較法律效果結果雖屬相同，並無較有利於被告，法律
    條文既已變更，自仍應適用行為時法即修正前之刑法第47條
    規定，合先敘明。核被告所為，係犯刑法第三百二十條第一
    項之普通竊盜罪。被告與戴良恩（已歿）間，有犯意聯絡及
    行為分擔，均論以共同正犯。查，被告甲○○前於九十二年
    間，因違反毒品危害防制條例案件，經原審以九十二年度訴
    字第七一一號判決應執行有期徒刑一年確定，於九十四年七
    月二十日執行完畢乙節，有臺灣高等法院被告全國前案紀錄
    表及臺灣臺南地方法院檢察署刑案資料查註紀錄表各一件在
    卷可按，其受有期徒刑執行完畢後五年內再犯本件有期徒刑
    以上之罪，為累犯，應依修正前刑法第47條規定，應加重其
    刑。
五、原審以被告事證已臻明確，因予適用刑法第二十八條、第三
    百二十條第一項、修正前第四十一條第一項前段，修正前第
    四十七條（原判決漏引）、罰金罰鍰提高標準條例第一條前
    段、修正前第二條，審酌被告有犯罪如事實欄之前科，甫於
    九十四年七月二十日執行完畢，有上開臺灣高等法院被告前
    案紀錄表附卷可稽，猶不知悔改，暨參酌其犯罪動機、目的
    、手段、所生危害、所竊物品之價值、贓物業已歸還被害人
    ，以及犯後矢口否認砌詞狡辯態度惡劣等一切情狀，量處有
    期徒刑四月，並諭知易科罰金折算標準，以資懲儆。說明扣
    案之水槽，並非被告所有之物，且業已歸還被害人乙○○等
    情，核其認事用法俱無不合，量刑亦稱妥適。被告上訴意旨
    猶執陳詞，空言指摘原判決違誤不當，請求撤銷原判決，並
    無可取，為無理由，應予駁回。至原審未及比較新舊刑法，
    雖未完盡，惟其仍適用被告行為時之舊刑法，結果相同，爰
    不就此部分另將原判決撤銷改判，合併說明。
據上論結，應依刑事訴訟法第三百六十八條，判決如主文。
本案經檢察官曾銘芳到庭執行職務。
中    華    民    國    95    年    9     月    29    日
                  刑事第二庭    審判長法  官    葉居正
                                      法  官    吳森豐
                                      法  官    莊俊華
以上正本證明與原本無異。
不得上訴。
                                      書記官    尤乃玉
中    華    民    國    95    年    10    月    2     日
附錄本判決論罪科刑法條：
中華民國刑法第320條
(普通竊盜罪、竊佔罪)
意圖為自己或第三人不法之所有，而竊取他人之動產者，為竊盜
罪，處 5 年以下有期徒刑、拘役或 500 元以下罰金。
意圖為自己或第三人不法之利益，而竊佔他人之不動產者，依前
項之規定處斷。
前二項之未遂犯罰之。


司法院資訊處製作；財團法人民間司法改革基金會備份。
